臺灣花蓮地方法院刑事判決　　　　　　　　　　　　　九十三年度訴字第一七九號
　　公　訴　人　臺灣花蓮地方法院檢察署檢察官
　　被　　　告　甲○○
　　指定辯護人　本院公設辯護人　乙○
右列被告因準強盜等案件，經檢察官提起公訴（九十三年度偵字第一四五四號），本
院判決如左︰
    主  文
甲○○竊盜未遂，因脫免逮捕，而當場施以強暴，累犯，處有期徒刑參年。
    事  實
一、甲○○前於民國八十八、八十九年間因竊盜案件，經本院分別以八十八年度易字
    第七五六號刑事判決判處有期徒刑三月、八十九年度易字第三二號刑事判決判處
    應執行有期徒刑六月，及八十九年度易字第四六五號刑事判決處有期徒刑一年確
    定後接續執行，並於九十一年四月一日（起訴書誤載為四月三日）因縮短刑期執
    行完畢而出監。詎其猶不知悔改，意圖為己不法之所有，於九十三年六月二十九
    日凌晨三時許，騎乘車號ＲＤ二─五五五號輕型機車途經花蓮縣花蓮市○○街四
    十六號，發現白錦鐘停放於該處之車號ＪＡ－００八一號自用小客車（箱型車）
    之車門未上鎖後，遂徒手開啟該車之右前車門而進入該車內，正搜尋財物而著手
    竊取之際，幸丁○○至屋外乘涼當場發覺其鬼祟行徑後，嗣經一、二十分鐘後，
    丁○○開啟該右前車門，甲○○隨即起身下車欲逃離現場，遭丁○○拉住其上衣
    加以攔阻，並呼叫白錦鐘共同圍捕甲○○，甲○○為脫免逮捕，遂當場揮拳毆打
    丁○○頭部（未致成傷）而施以強暴，甲○○於掙脫丁○○之拉扯後欲騎乘該機
    車離去，白錦鐘於聽聞後隨即持木棒欲逮捕甲○○，白錦鐘見甲○○欲騎乘機車
    逃離，遂拉住該機車，致機車倒地後，甲○○即與白錦鐘、丁○○發生扭打而再
    對其施以強暴，且甲○○自白錦鐘手中搶下該木棒後，基於傷害人之身體及健康
    之概括犯意，以其安全帽及該木棒先後毆打丁○○及白錦鐘而當場對渠等施以強
    暴，致丁○○受有左上臂及左前臂多處擦挫傷併瘀青、右前臂多處擦挫傷併瘀青
    、左後肩瘀青二處（六×二、八×二公分）、白錦鐘受有左手腕開放性傷口（二
    ×二公分）、瘀青（三×三公分）、右前臂瘀青（八×八公分）等傷害，嗣為警
    到場後即當場將甲○○逮捕，始查知上情。
二、案經白錦鐘、丁○○告訴暨花蓮縣警察局花蓮分局報告臺灣花蓮地方法院檢察署
    檢察官偵查起訴。
    理  由
一、訊據被告甲○○固坦承伊有於前揭時間、地點，未經告訴人白錦鐘之同意而進入
    上開箱型車內，且持安全帽及木棒毆傷告訴人白錦鐘及丁○○之事實，惟矢口否
    認有何準強盜之犯行，並辯稱：伊並無竊盜之意思，伊只是進入車內睡覺休息，
    且沒有動車內任何東西；因偵查中檢察官問伊是否承認竊盜，若承認才可以從輕
    量刑，所以伊才承認竊盜等語置辯。而辯護人為其辯護稱：被告雖於偵訊中自白
    犯罪，但係因檢察官不當之誘導所致，並非出於自由意思所為等語。
二、被告於九十三年六月二十九日偵訊筆錄之自白，本院認為有證據能力，其理由如
    下所述：
（一）按被告之自白，非出於強暴、脅迫、利誘、詐欺、疲勞訊問、違法羈押或其他
      不正之方法，且與事實相符者，得為證據，刑事訴訟法第一百五十六條第一項
      定有明文。又按被告之自白，雖為證據之一種，但必與事實相符者為限，若其
      自白顯有疑義，而審理事實之法院，就其職權調查之所得，仍未能證明其自白
      確與事實相符者，自不得據為認定犯罪事實唯一之基礎；被告之自白，經查明
      與事實不符者，自不得採為證據，最高法院三十年度上字第二七八五號、十八
      年度上字第一０八七號判例可資參照。
（二）經查，被告於上開偵訊中供述：伊承認有要進車內偷東西等語（詳見偵查卷第
      五頁反面），而檢察官於訊問被告時並無不當誘導被告自白犯罪乙節，業經本
      院當庭勘驗該次訊問筆錄之錄音錄影光碟片，勘驗結果認：筆錄之記載與被告
      所言相符，且檢察官問話之語氣平順、平和，並無大聲斥喝被告之情形，此有
      上開勘驗筆錄（詳見本院卷第一０九至一一四頁）在卷可稽；又參酌「檢察官
      問：你就讓他拉著就好，就讓他拉著等警察來解釋清楚就好。何必走？你竊盜
      、贓物前科累累，很多案子都是竊盜，還是你要坦承，坦承的話我可以考慮在
      法庭上對你求比較輕的刑，被告答：沒有，我真的只是想休息，我沒有必要耍
      他。檢察官問：好、好，那就不要怪我在法庭上對你求處重刑，我是會看你犯
      後態度。我是認為你進去是要偷東西。被告稱：我真的沒有要偷。是他自己要
      ．．。檢察官問：最後一次機會要不要坦承是要偷東西？最後一次機會，錯過
      這次機會，我保證不會再給你第二次機會。被告稱：檢察官你是說．．。檢察
      官問：我沒有說，我是說我是看你犯後態度，如果你犯後態度比較好，我是可
      以考慮在法庭上對你求比較輕的刑。被告稱：我真的沒有要。檢察官問：那你
      至少傷害人家，你侵入人家汽車，你要怎說你是休息之類，人家不會相信的。
      被告稱：對啊，可是．．。檢察官問：竊盜有既遂、未遂的問題。你是未遂，
      你考慮考慮，你是準強盜，準強盜可以判很重，也可以這個刑度會有差，我是
      好意告訴你。沒有關係，你要怎樣我沒有意見，有沒有最後的話要說，看你是
      要承認進去是要偷竊還是不承認？被告稱：檢察官如果說我要竊盜，那就簽竊
      盜啊。檢察官問：我沒有說一定要你怎樣，我只要你據實陳述就好，一個人三
      更半夜進去人家車子裡，而且你也沒有喝酒。被告稱：有，我有喝酒。檢察官
      問：測起來沒有。被告稱：因為當時已經過了一段時間。檢察官問：酒精的我
      很清楚啦。有沒有最後的話要說？被告（停頓）稱：檢察官你說．．。檢察官
      問：不是我說什麼，我只是給你機會，你態度良好，我在法庭一定會斟酌這一
      點，如果你態度不好，也會斟酌的，今天不管你承不承認，我都會放你回去，
      所以看你啊。被告稱：有啊。檢察官稱：那我會在法庭上給你求輕刑。被告稱
      ：謝謝！」，顯見檢察官係向被告說明其所涉犯之刑責，茍其坦承犯行者，檢
      察官會考量其犯後態度良好，而從輕求刑，於法並無不當，殊難逕認係利誘或
      誘導之訊問，況且檢察官更未以羈押為由，致使被告心理受有壓力而無法自由
      陳述，反而多次強調不需照檢察官之意思陳述，而提醒被告據實陳述即可，是
      被告於上開偵訊中之自白，檢察官並無對其為強暴、脅迫、利誘、詐欺、疲勞
      訊問、違法羈押或其他不正方式之訊問，故被告上開自白係出於其自由意識而
      具有任意性，且與事實相符（其理由詳如下所述），則揆諸前揭說明，應認被
      告於上開偵訊之自白，得作認定本案犯罪之證據，至被告及辯護人上開辯詞及
      辯護，即屬無據，而不足採信。
三、本院認定犯罪事實所憑之證據：
（一）查被告於前開時間、地點，進入告訴人白錦鐘之箱型車內，搜尋財物而著手於
      竊取財物未遂之事實，業據被告於偵查中坦承犯行，核與證人即告訴人白錦鐘
      、丁○○於本院審理時具結證述情節相符。至被告辯稱：伊無竊盜之意思，伊
      僅是進入車內休息睡覺，並未翻動車內物品云云。然查，被告先於警詢及偵訊
      中供稱：當時伊頭暈，就坐在副駕駛座上趴著休息睡覺云云，嗣於本院九十四
      年二月七日訊問時卻改稱：當時伊頭暈，看到旁邊有車我就拉開車門進入車內
      躺云云（詳見本院卷第六十六頁），而經證人丁○○到院證述後再改稱：當時
      伊坐在副駕駛座，身體斜倒在駕駛座上云云（詳見本院卷第一五七頁），是被
      告就其如何在車內休息之情狀，前後供述顯有不一；又參酌證人白錦鐘證述：
      當時副駕駛座的椅子沒有放平，被告當場沒有說在車上休息，也沒有說又沒偷
      東西，為何不能走等語（詳見本院卷第一一九頁），核與證人丁○○證述：我
      發現被告時，他是坐在副駕駛座上，剛開始車門是開的，後來他看到我後就慢
      慢側身倒向駕駛座，並將車門慢慢關起，其在車內約有一、二十分鐘；但他在
      車內做何事，我沒有辦法看到，因為他是倒下去的，可是如果他以正常姿勢趴
      在椅背上，我可以看到他；且車前方有路燈，我從車前方之擋風玻璃可以看清
      楚車內情形；我開啟車門後，並沒有聞到他身上有酒味或神智不清的情形，且
      他沒有在睡覺或休息的樣子，因為他只是將車門靠近車身，並沒有關上，我將
    車門打開時，並沒有聲音，如果他在睡覺的話，他應該不知道，但我一開啟車
      門，他馬上跳起來且起身下車等語（詳見本院卷第一四三、一四七至一四九、
      一五一、一五二頁）一致，則依被告在副駕駛座側身倒下駕駛座位置之情形以
      觀，被告並非為了休息而趴或躺在車內；況且被告於案發時並無因喝酒而酒醉
      之情形，除有證人丁○○之前開證述明確外，並且員警於案發後隨即對被告為
      呼氣酒精濃度測試，而測試值為零點零ＭＧ＼Ｌ乙節，此有花蓮縣警察局花蓮
      分局當事人酒精測定紀錄表乙紙（詳見警卷第十九頁）在卷可證，則被告辯稱
      ：伊有喝酒云云，顯與事實不合；又縱使被告因身體不適需休息者，何以於凌
      晨街上無人之際，未經他人同意而擅自進入他人車內休息？此顯與常情不合，
      且被告有多次竊盜前科，並曾利用被害人車門未上鎖之機會，竊取車內財物之
      犯行，經本院以八十八年度易字第七五六號刑事判決確定在案，此有該判決書
      乙份在卷可參，則被告當知此舉，啟人疑竇，且據被告供述：案發地點距離其
      住處，騎車約需六、七分鐘等語，是案發地點與其住處，並非路途遙遠，而不
      及返家休息。故被告前開辯詞，顯係事後卸責之詞，不足採信。又被告既然在
      車內逗留一、二十分鐘，且車內空間狹小，況被告亦非在車內休息，已如前述
      ，其有翻動車內財物而著手行竊，應可認定，至於證人白錦鐘於本院中雖證稱
      ：不知車內有無被翻動等語，然其另證述：係因車內無貴重物品而無法判斷等
      語，故其上開所言，尚未能做為有利於被告之證據。是以，被告有竊盜未遂之
      事實，應可認定。
（二）按刑法第三百二十九條之準強盜罪，係以竊盜或搶奪，因防護贓物、脫免逮捕
      或湮滅罪證而當場施以強暴、脅迫為構成要件，其所實施之強暴行為，並不以
      使人受傷為必要；而所謂強暴，謂直接或間接對於人之身體施以暴力，壓制被
      害人之抗拒，或使被害人處於不能抗拒之狀態，此有最高法院八十九年度台上
      字第一三二二號及八十二年度台上字第三八四二號判決要旨可供參酌。又查，
      被告於上開時、地，持安全帽及木棒毆傷證人白錦鐘及丁○○，致渠等受有上
      開傷勢之事實，業據被告供承在卷，並有證人白錦鐘證述：被告當時想騎機車
      逃走，我們圍住、攔阻他，且我有將他機車拉住，機車就倒地，被告有跌倒，
      後來被告轉身打我們等語明確（詳見本院卷第一二０、一二二頁），核與證人
      丁○○證述：我開啟車門後，我把被告扭住，抓住他的衣服，他叫我放手，我
      邊叫白錦鐘，他就揮拳打我頭部，我才動手，白錦鐘下來後，我們要扭住他，
      但他要騎乘機車逃走，我們將機車推倒，在拉扯時被告持棍棒將我們打傷；我
      們有叫他不要走，等警察來處理，但他不聽，還一直打我們，我有被他拿東西
      打到流血，我硬靠過去要抓他，他一直後退想要騎機車走，我們不讓他走，他
      就又打我們，我們又將機車推倒，他又打我們，這樣來回三次等語（詳見本院
      卷第一四二、一四八、一五０頁）相符，此外，證人白錦鐘、丁○○受有事實
      欄所載之傷勢，此有診斷證明書二份及白錦鐘、丁○○受傷照片八張在卷可參
      ，而證人二人與被告並無夙怨，此次僅因偶然情形而查獲被告行竊，衡情要無
      於案發後迄今均以一致之證詞誣陷被告，而甘冒偽證刑責之必要，是渠等上開
      證詞，應屬可信。是以，被告對證人白錦鐘、丁○○施以強暴之行為，既然係
      被告著手竊盜證人白錦鐘財物未遂後當場為之，其直接對證人白錦鐘、丁○○
      施以暴力，致渠等受有傷害，顯係為脫免逮捕，則揆諸前揭說明，被告上開與
      證人白錦鐘、丁○○拉扯，並毆傷渠等之行為，應屬該準強盜犯行之強暴行為
      。至被告辯稱：係渠等先動手，伊衣服有被拉開，且有受傷云云，雖被告因與
      證人白錦鐘、丁○○發生拉扯，而上衣衣領處被拉扯而破損，且頭部、臉部、
      左眼眉及右手受有擦傷等情，業據被告供述在卷，並有被告受傷照片二張（詳
      見偵查卷第六頁）在卷可參，是被告受傷之事實，足堪採信。然參酌上開證人
      之證述及渠等所受之傷勢多為瘀青、挫傷等情，可知證人係為阻攔被告逃離現
      場，而遭被告持安全帽及木棒毆傷，故被告縱使有遭渠等毆傷，仍無礙於被告
      上開犯行之成立，則被告上開辯解，無非係事後卸責之詞，不足採信。
（三）綜上所述，本件事證已臻明確，被告犯行堪以認定，應予依法論科。
四、按刑法準強盜罪，係以竊盜或搶奪為前提，在脫免逮捕之情形，其竊盜或搶奪既
    遂者，即以強盜既遂論，如竊盜或搶奪為未遂，即以強盜未遂論，但竊盜或搶奪
    不成立時，雖有脫免逮捕而當場施以強暴、脅迫之情形，除可能成立他罪外，不
    能以準強盜罪論，最高法院六十八年度台上字第二七七二號判例意旨足供參酌。
    則被告著手竊取告訴人白錦鐘車內財物之際，隨即被證人丁○○發現而未遂，為
    脫免逮捕而當場對證人白錦鐘及丁○○施以強暴，致白錦鐘及丁○○受有前開之
    傷勢，核其所為，係犯刑法第三百二十九條、第三百二十八條第四項、第一項之
    準強盜未遂罪及刑法第二百七十七條第一項之傷害罪。又被告傷害告訴人白錦鐘
    、丁○○之行為，時間緊接，觸犯構成要件相同之罪名，顯係基於概括犯意為之
    ，為連續犯，應依刑法第五十六條之規定以一罪論。再者，被告以一毆打證人白
    錦鐘、丁○○之行為同時觸犯準強盜未遂罪及傷害罪，為想像競合犯，應依刑法
    第五十五條之規定，從一重之準強盜未遂罪處斷，至檢察官認上開二罪有方法或
    結果之牽連關係，容有誤會，附此敘明。又被告已著手於犯罪行為之實施，而未
    至將所竊之物置於實力支配之下，為未遂犯，爰依刑法第二十六條前段規定，按
    既遂犯之刑減輕之。又查，被告前於八十八、八十九年間因竊盜案件，經本院分
    別以八十八年度易字第七五六號刑事判決判處有期徒刑三月、八十九年度易字第
    三二號刑事判決判處應執行有期徒刑六月，及八十九年度易字第四六五號刑事判
    決處有期徒刑一年確定，並於九十一年四月一日因縮短刑期執行完畢而出監在案
    等情，此有臺灣高等法院被告前案紀錄表及上開判決各乙份在卷可憑，是其於五
    年內再犯本件有期徒刑以上之罪，為累犯，應依刑法第四十七條之規定，加重其
    刑。爰審酌被告素行不良，有竊盜前科，其仍不知悔改，不思以正當方法賺取財
    物，屢次侵害他人之財產法益再為本件竊盜犯行，及造成告訴人白錦鐘、丁○○
    受傷，迄今尚未賠償渠等所受之損害，且犯後僅坦承傷害犯行而否認竊盜，且對
    於傷害犯行亦不知悔悟，犯後態度並非良好等一切情狀，量處如主文所示之刑。
據上論斷，應依刑事訴訟法第二百九十九條第一項前段，刑法第三百二十九條、第三
百二十八條第四項、第一項、第二百七十七條第一項、第二十六條前段、第五十五條
、第四十七條，判決如主文。
本案經檢察官丙○○到庭執行職務。
中      華      民      國      九十四    年    五    月      十九      日
                                臺灣花蓮地方法院刑事第三庭
                                    審判長法官    鄭培麗
                                    法      官    鄭光婷
                                    法      官    饒金鳳
右正本證明與原本無異。
如不服本判決書，應於送達後十日內，向本院提出上訴狀。（應抄附繕本）
                                    法院書記官
中      華      民      國      九十四    年    五    月      十九      日
附錄本案論罪科刑之法律條文：
刑法第三百二十九條：
竊盜或搶奪，因防護贓物、脫免逮捕或湮滅罪證，而當場施以強暴脅迫者，以強盜論
。
刑法第三百二十八條：
意圖為自己或第三人不法之所有，以強暴、脅迫、藥劑、催眠術或他法，至使不能抗
拒，而取他人之物或使其交付者，為強盜罪，處五年以上有期徒刑。
以前項方法得財產上不法之利益或使第三人得之者，亦同。
犯強盜罪因而致人於死者，處死刑、無期徒刑或十年以上有期徒刑；致重傷者，處無
期徒刑或七年以上有期徒刑。
第一項及第二項之未遂犯罰之。
預備犯強盜罪者，處一年以下有期徒刑、拘役或三千元以下罰金。
刑法第二百七十七條：
傷害人之身體或健康者，處三年以下有期徒刑、拘役或一千元以下罰金。
犯前項之罪因而致人於死者，處無期徒刑或七年以上有期徒刑；致重傷者，處三年以
上十年以下有期徒刑。
